臺灣高等法院刑事判決　　　　　　　　 96年度交上易字第3號
上　訴　人　臺灣臺北地方法院檢察署檢察官
被　　　告　甲○○
上列上訴人因被告過失傷害案件，不服臺灣臺北地方法院95年度
交易字第 691號，中華民國95年11月30日第一審判決（起訴案號
：臺灣臺北地方法院檢察署 95年度偵字第12808號），提起上訴
，本院判決如下：
    主  文
原判決撤銷。
甲○○因過失傷害人，處拘役伍拾玖日，如易科罰金，以參佰元
（即新臺幣玖佰元）折算壹日。
    事  實
一、甲○○於民國（下同）94年12月9日中午12時5分許，駕駛車
    號7771-EF號自用小客車，沿臺北市○○區○○路2段由南往
    北分隔島左側第4車道，行駛至辛亥路與建國南路1段交岔路
    口時，本應注意車輛行經交岔路口，其行進應遵守燈光號誌
    之指示，且當時天候晴，有日間自然光線，路面鋪裝柏油、
    乾燥狀態、無缺陷、無障礙物，視距良好，並無不能注意之
    情事，乃竟疏未注意該路口燈光管制號誌已轉為左轉綠燈，
    直行車應在該路口停止線前暫停等候，仍繼續直行駛入該交
    岔路口，適乙○○騎乘車號 F98-210號重型機車沿辛亥路二
    段南往北分隔島右側中間第 6車道，依燈光號誌指示亦左轉
    駛至該路口，乙○○閃煞不及，其機車左前車頭與甲○○車
    輛右前側車身擦撞，因而人、車倒地，受有右股骨幹骨折之
    傷害，嗣經路人報警，甲○○於警員陳文輝到場發覺前，向
    其承認為肇事之人，並表示願受裁判。
二、案經乙○○訴由臺北市政府警察局大安分局報請臺灣臺北地
    方法院檢察署檢察官偵查起訴。
    理  由
一、上揭駕車因過失傷害告訴人乙○○之事實，業據被告甲○○
    於原審及本院審理中坦承不諱，見原審卷第40頁反面，本院
    96年3月1日審理筆錄），核與告訴人於警詢（見偵卷第4至6
    頁）、偵查（見偵卷第35、36頁）及原審審理（見原審卷第
    37至39頁）中指證之情節相符，告訴人所受傷害，亦有臺灣
    大學醫學院附設醫院診斷證明書一紙可稽（見偵卷第16、17
    頁），此外併有道路交通事故現場圖（見偵卷第11頁）、現
    場照片多幀（見偵卷第12至17頁）、臺北市政府警察局大安
    分局交通分隊交通事故談話紀錄表（見偵卷第37、38頁）補
    充資料表（見偵卷第39頁）等件附卷足憑。
二、按汽車行駛至交岔路口，其行進、轉彎，應遵守燈光號誌或
    交通警察之指示，遇有交通警察指揮與燈光號誌並用時，以
    交通警察之指揮為準，道路交通安全規則第 102條第1項第1
    款定有明文，依卷附道路交通事故現場圖（見偵卷第11頁）
    可知，上揭交岔路口南向北近端之車道配置為第1、2車道（
    內側）左轉專用，第 3、4車道直行專用，第5車道（外側）
    左轉專用，第6、7車道直行專用，第1至4車道為內側車道，
    第5至7車道為外側車道，該路口號誌為 3時相之運作，而南
    向北於第1時相時為內外側車道直行箭頭綠燈，第2時相時內
    側車道左轉箭頭綠燈及外側車道左轉及直行箭頭綠燈，第 3
    時相時內外側車道均為紅燈，是行駛於第 4車道之被告應於
    第 1時相直行箭頭綠燈亮時方能直行進入該路口，行駛於第
    6車道之告訴人則應於南向北第2時相左轉箭頭綠燈亮時方能
    進入路口左轉，本件被告既已坦承伊於該路口行向號誌轉為
    左轉箭頭綠燈亮起時直行穿越該路口，導致其駕駛車輛右側
    車身與告訴人騎乘機車左前車頭發生碰撞，並使告訴人受有
    右股骨幹骨折之傷害，其有過失，已甚顯然，且其過失行為
    與告訴人之傷害間，復有相當因果關係。告訴人雖亦有在多
    車道左轉彎不先駛入內側車道之行為，但此係其是否違反交
    通規則而應受行政罰之問題，與本件車禍之發生無關。且本
    件車禍經送請臺北市車輛行車事故鑑定委員會鑑定，該會亦
    同認：被告未依號誌指示行駛，為本事故肇事原因；告訴人
    在多車道左轉彎不先駛入內側車道之行為，係一般違規，無
    肇事因素等語，此有該委員會95年9月1日北鑑審字第095302
    94900號函及內附之鑑定意見書各一紙在卷足考 （見偵卷第
    40至43頁）。
三、綜上，被告確有前揭過失傷害犯行，洵堪認定，應依法論科
    。
四、按被告行為後，94年2月2日修正公布之刑法，已於95年7 月
    1日生效施行（以下簡稱修正前、後刑法），其中第 2條第1
    項「行為後法律有變更者，適用行為時之法律。但行為後之
    法律有利於行為人者，適用最有利於行為人之法律」之規定
    ，係規範行為後法律變更所生新、舊法律比較適用之準據法
    ，於刑法修正施行後，自應適用該修正後之第2條第1項之規
    定，為「從舊、從輕」之比較；又比較新舊法時，應就罪刑
    有關之共犯、未遂犯、想像競合犯、牽連犯、連續犯、結合
    犯，以及累犯加重、自首減輕暨其他法定加減原因（如身分
    加減）與加減例等一切情形，綜其全部罪刑之結果而為比較
    後，再適用有利於行為人之法律處斷，而不得一部割裂分別
    適用不同之新、舊法（最高法院24年上字第4634號、29年上
    字第964號判例意旨及最高法院95年度第8次刑事庭會議決議
    參照）。查，
  (一)刑法第284條第1項雖未經修正，惟其法定刑之罰金刑部分，
    95年7月1日施行之修正後刑法第 33條第5款規定，已將原罰
    金刑最低額度由銀元1元（相當於新臺幣3元），提高為新臺
    幣 1千元以上，且以百元計之，比較新、舊法結果，應以行
    為時法律即修正前刑法第 33條第5款規定有利於被告。另被
    告行為後，刑法施行法增訂之第1條之1亦於95年7月1日生效
    施行，刑法第284條第1項所定罰金刑部分，原係依罰金罰鍰
    提高標準條例第 1條前段規定提高10倍，並以銀元作為計算
    單位，因增訂之刑法施行法第1條之1之包裹式修正，亦隨同
    修正，惟經比較新舊法，並無修正前規定對被告不利之情形
    ，依現行刑法第2條第1項前段規定，自仍適用修正前之規定
    。
  (二)修正前刑法第47條規定：「受有期徒刑之執行完畢，或受無
    期徒刑或有期徒刑一部之執行而赦免後，五年以內再犯有期
    徒刑以上之罪者，為累犯，加重本刑至二分之一」，修正後
    刑法第 47條第1項規定：「受徒刑之執行完畢，或一部之執
    行而赦免後，五年以內故意再犯有期徒刑以上之罪者，為累
    犯，加重本刑至二分之一」。故被告於受有期徒刑之執行完
    畢，或受無期徒刑或有期徒刑一部之執行而赦免後，五年以
    內再因過失犯有期徒刑以上之罪，依修正前刑法第47條規定
    ，固構成累犯，然依修正後刑法第 47條第1項之規定，並不
    構成累犯。查被告前因違反肅清煙毒條例及檢肅流氓條例等
    案件，經法院合併判處應執行有期徒刑 4年8月、7月及執行
    感訓處分確定，甫於 93年5月10日假釋付保護管束期滿未經
    撤銷假釋以已執行完畢論，有本院被告前案紀錄表一紙可查
    （見本院卷第10至13頁）。是本件被告於受有期徒刑執行完
    畢後，五年內因過失再犯本件有期徒刑以上之罪，經比較新
    、舊法結果，自以修正後刑法第 47條第1項對被告較為有利
    。
  (三)關於被告自首部分，修正前刑法第62條規定「對於未發覺之
    罪自首而受裁判者，減輕其刑。但有特別規定者，依其規定
    」，修正後刑法第62條則規定「對於未發覺之罪自首而受裁
    判者，得減輕其刑。但有特別規定者，依其規定」，經比較
    新、舊法，應以修正前刑法較有利於被告。
  (四)又被告行為時之刑法第 41條第1項前段規定：「犯最重本刑
    為5年以下有期徒刑以下之刑之罪，而受6個月以下有期徒刑
    或拘役之宣告，因身體、教育、職業、家庭之關係或其他正
    當事由，執行顯有困難者，得以 1元以上3元以下折算1日，
    易科罰金」。而該折算標準，修正前罰金罰鍰提高標準條例
    第2條前段（已於95年5月17日修正公布，並自同年7月1日起
    刪除）規定，就其原定數額提高為100倍折算1日，則本件被
    告行為時之易科罰金折算標準，應以銀元300元即新台幣900
    元折算1日。惟95年7月1日修正施行之刑法第41條第1項前段
    則規定：「犯最重本刑為 5年以下有期徒刑以下之刑之罪，
    而受6個月以下有期徒刑或拘役之宣告者，得以新臺幣1,000
    元、2,000元或3,000元折算 1日，易科罰金」。經比較修正
    前、後易科罰金之折算標準，自以修正前之規定較有利於被
    告（以新臺幣900元折算 1日）。依前揭說明，應依刑法第2
    條第1項，適用修正前刑法第41條第1項前段規定，諭知易科
    罰金之折算標準。
  (五)綜上，除累犯之規定外，應以修正前之法律對被告較為有利
    ，自應分別適用修正前、後刑法相關規定而為論科（本院暨
    所屬法院95年度法律座談會彙編第301頁參照）。
五、核被告甲○○所為，係犯刑法第284條第1項前段之過失傷害
    罪。被告於肇事後，經路人報請警方到場處理，其於警員陳
    文輝發覺前，向其承認為肇事者並表示願受裁判之意等情，
    有臺北市○○○○○道路交通事故肇事人自首情形紀錄表一
    紙附卷可按（見原審卷第29頁），被告事後復已接受法院之
    審理，應依修正前刑法第62條前段自首之規定，減輕其刑（
    縱被告事後曾爭執告訴人亦與有過失等語，為其辯護權之正
    當行使，仍無礙於自首之成立，最高法院84年度台上字第82
    9 號判決參照）。又告訴人所受傷害，乃右股骨幹骨折，屬
    一般骨折性之傷害，雖其陳稱有受重傷之虞，然觀其於本院
    準備程序時所提診斷證明書係記載：骨折處已接近癒合，但
    經驗顯示可能無法回復手術前功能狀態，可能須使用輪椅代
    步等語，並未認定告訴人一肢之機能已達毀敗或嚴重減損之
    程度，且告訴人原為小兒麻痺患者，其下肢機能本即有相當
    之減損，如受有傷害其恢復治癒期間較為緩慢亦屬正常，其
    骨折處既已接近癒合，應尚難認告訴人已達重傷之程度，附
    此敘明。
六、原審以被告犯行事證明確，據以論罪科刑，固非無見。惟查
    ：(一)原審就刑法修正易科罰金與累犯之規定，均一體適用修
    正後之規定，致易科罰金部分對被告較為不利，其法律見解
    尚有可議。(二)被告於本院審理時，已與告訴人達成民事和解
    ，有和解筆錄一紙可查，原審就此量刑之事實未及審酌，亦
    有未合。檢察官以告訴人所受之傷害是否達重傷害之程度，
    被告未與告訴人和解、犯後態度不佳等語為由，提起上訴，
    雖無理由，惟原判決既有上揭可議之處，自屬難以維持，應
    由本院撤銷改判。爰審酌被告有多次前科，素行非佳，其目
    的、手段、過失程度，告訴人所受傷害，犯後尚知坦承犯行
    ，雖另案在押（涉犯販賣第一級毒品罪，法定最輕本刑無期
    徒刑）仍願與告訴人達成和解，賠償其損害，已見悔意等一
    切情狀，量處如主文所示之刑，並諭知易科罰金之折算標準
    。
據上論斷，應依刑事訴訟法第369條第1項前段、第364條、第299
條第1項前段，刑法第 2條第1項、第284條第1項前段，修正前第
62條前段、第41條第1項前段、第33條第5款，罰金罰鍰提高標準
條例第1條前段、修正前第2條，現行法規所定貨幣單位折算新臺
幣條例第2條，判決如主文。
本案經檢察官李良忠到庭執行職務
中　　華　　民　　國　　96　　年　　3　　月　　15　　日
      　　　　　　刑事第三庭  審判長法  官  許國宏
        　　　　　　　　　　　　　　法  官  楊貴志
        　　　　　　　　　　　　　　法  官  朱光仁
以上正本證明與原本無異。
不得上訴。
                                    書記官  王宜玲
中　　華　　民　　國　　96　　年　　3 　　月　　16　　日
附錄：本案論罪科刑法條全文
中華民國刑法第284條
（過失傷害罪）
因過失傷害人者，處6月以下有期徒刑、拘役或5百元以下罰金，
致重傷者，處1年以下有期徒刑、拘役或5百元以下罰金。
從事業務之人，因業務上之過失傷害人者，處 1年以下有期徒刑
、拘役或1千元以下罰金，致重傷者，處3年以下有期徒刑、拘役
或2千元以下罰金。
